【裁判字號】    89,自,129
【裁判日期】    891221
【裁判案由】    詐欺
【裁判全文】
臺灣彰化地方法院刑事判決                          八十九年度自字第一二九號
    自  訴  人  乙○○
    被      告  甲○○
    選任辯護人  楊振芳律師
右列被告因詐欺案件，經自訴人提起自訴，本院判決如左：
    主      文
甲○○無罪。
    理      由
一、自訴意旨略以：自訴人乙○○前於民國八十九年六月初赴大陸地區旅遊，並積欠
    案外人即大陸地區人民王一智賭債新台幣（下同）三百八十萬元。自訴人返回台
    灣後，已先匯款一百六十萬元資為清償，其餘所欠二百二十萬元債務，則由被告
    甲○○於八十九年十月十六日在彰化縣北斗鎮友人蔡炎山之住處內，承諾得以八
    十萬元一併解決，並收回自訴人所簽發之借據。自訴人不疑有他，乃交付八十萬
    元予被告，託其代為處理欠款債務。詎料於八十九年十月底，案外人王一智又託
    人前來收取二百二十萬元欠款，自訴人發現被告並未代為清償，始知受騙。因認
    被告涉有刑法第三百三十九條第一項之詐欺取財罪嫌等語。
二、按犯罪事實應依證據認定之，無證據不得推定其犯罪事實，刑事訴訟法第一百五
    十四條定有明文。而事實之認定，應憑證據，如未能發現相當證據，或證據不足
    以證明，自不能以推測或擬制之方法，以為裁判之基礎，最高法院四十年台上字
    第八六號著有判例。又刑法第三百三十九條詐欺罪之成立，以意圖為自己或第三
    人不法所有，以詐術使人將本人或第三人之物交付為要件，所謂以詐術使人交付
    ，必須被詐欺人因其詐術而陷於錯誤，若其所用方法不能認為詐術，亦不致使人
    陷於錯誤，即不構成該罪，最高法院四十六年台上字第二六０號判例足資遵循。
    自訴人認被告涉有詐欺犯行，無非係以被告已收取八十萬元之款項，卻未能依約
    代為清償欠款，並提出切結書及借據各一紙等物相佐，為其主要論據。訊據被告
    則堅決否認有何詐欺情事，辯稱：伊確有為自訴人處理債務糾紛，當時係因自訴
    人之債權人古鎮家欠伊八十萬元之債務，經古鎮家表示以其對於自訴人之同額債
    權供伊收取，以資抵債，伊始向自訴人收取八十萬元款項，其後借據亦確有交予
    自訴人收受，並無施用詐術之情形可言等語。
三、經查：自訴人於本院審理時陳稱：伊於大陸地區所欠之賭債，債權人究為案外人
    王一智或古鎮家，伊並不知悉，惟其中一百六十萬元係向古鎮家清償等語，則被
    告辯稱承受古鎮家對於自訴人之八十萬元債權，故向自訴人收取該筆款項，應非
    無據，要難遽謂被告有何不法所有之意圖。再依自訴人所提之切結書內容觀之，
    亦無一語提及被告願以八十萬元代自訴人解決二百二十萬元欠款之意，且該切結
    書中被告係居於債權人之地位，此與其前揭所辯承受債權乙節並無相違，實已無
    從據此切結書而為不利於被告事實之認定。而自訴人當庭一再表示提起本件自訴
    實係出於誤會，被告確於收取該八十萬元款項後，抵免自訴人該部分對於大陸地
    區人民之欠款，並已取回借據等語，核與被告前揭所辯均屬相符，足認本案係因
    自訴人誤解被告處理該筆八十萬元款項之方式所致，被告並無任何施用詐術之犯
    行可指，與刑法詐欺取財罪之構成要件顯屬有間，自難遽以該罪相繩。此外，復
    查無其他積極證據，足認被告確有自訴人所指之詐欺犯行，不能證明其犯罪，揆
    諸首揭法條及判例意旨，應諭知無罪之判決。
據上論斷，應依刑事訴訟法第三百四十三條、第三百零一條第一項，判決如主文。
中        華        民        國    八十九   年    十二   月  二十一    日
                                臺灣彰化地方法院刑事第二庭
                                    法      官  高  文  崇
右正本證明與原本無異。
如不服本判決，應於判決送達後十日內向本院提出上訴狀( 須附繕本 )。
                                    法院書記官  楊  筱  惠
中        華        民        國    八十九   年    十二   月  二十七    日


司法院資訊處製作；財團法人民間司法改革基金會備份。
